【裁判字號】    97,易,323
【裁判日期】    970530
【裁判案由】    詐欺
【裁判全文】
臺灣彰化地方法院刑事判決               97年度易字第323號
公  訴  人  臺灣彰化地方法院檢察署檢察官
被      告  戊○○
            甲○○
                    號
                    號
            己○○
            庚○○
                    號1樓
            辛○○
                    號
            丁○○
            乙○○
            丙○○
                    號
上列被告等因詐欺案件，經檢察官提起公訴（96 年度偵字第643
號），因被告等於本院準備程序中為有罪之陳述，經本院合議庭
裁定由受命法官獨任以簡式審判程序審理，本院判決如下：
    主    文
戊○○幫助意圖為自己不法之所有，以詐術使人將本人之物交付
，處有期徒刑肆月，如易科罰金，以新臺幣壹仟元折算壹日；減
為有期徒刑貳月，如易科罰金，以新臺幣壹仟元折算壹日。
甲○○幫助意圖為自己不法之所有，以詐術使人將本人之物交付
，處有期徒刑肆月，如易科罰金，以新臺幣壹仟元折算壹日；減
為有期徒刑貳月，如易科罰金，以新臺幣壹仟元折算壹日。
己○○幫助意圖為自己不法之所有，以詐術使人將本人之物交付
，處有期徒刑月，如易科罰金，以新臺幣壹仟元折算壹日；減
為有期徒刑壹月又拾伍日，如易科罰金，以新臺幣壹仟元折算壹
日。
庚○○幫助意圖為自己不法之所有，以詐術使人將本人之物交付
，處有期徒刑肆月，如易科罰金，以新臺幣壹仟元折算壹日；減
為有期徒刑貳月，如易科罰金，以新臺幣壹仟元折算壹日。
辛○○幫助意圖為自己不法之所有，以詐術使人將本人之物交付
，處有期徒刑月，如易科罰金，以新臺幣壹仟元折算壹日；減
為有期徒刑壹月又拾伍日，如易科罰金，以新臺幣壹仟元折算壹
日。
丁○○幫助意圖為自己不法之所有，以詐術使人將本人之物交付
，未遂，處拘役伍拾日，如易科罰金，以新臺幣壹仟元折算壹日
；減為拘役貳拾伍日，如易科罰金，以新臺幣壹仟元折算壹日。
乙○○幫助意圖為自己不法之所有，以詐術使人將本人之物交付
，處有期徒刑月，如易科罰金，以新臺幣壹仟元折算壹日；減
為有期徒刑壹月又拾伍日，如易科罰金，以新臺幣壹仟元折算壹
日。
丙○○幫助意圖為自己不法之所有，以詐術使人將本人之物交付
，處有期徒刑月，如易科罰金，以新臺幣壹仟元折算壹日；減
為有期徒刑壹月又拾伍日，如易科罰金，以新臺幣壹仟元折算壹
日。
    事    實
一、戊○○、甲○○、己○○、庚○○、辛○○、丁○○、乙○○、丙○○8 人（下稱戊○○等8 人）可預見提供己有金融
    機構帳戶之存摺、金融卡、密碼、印章等資料予他人使用，
    該等帳戶有遭他人利用作為詐騙工具之可能，竟均仍不違其
    等本意，而分別基於幫助詐欺取財之不確定犯意，於如附表
    1 所示之時間、地點，交付如附表1 所示之帳戶資料予劉智
    仁等8 人（另有劉明山、黃正義、顏肇毅、陳秉鋒、葉佳衛
    、曾惟荻、林明輝，均經臺灣彰化地方法院檢察署檢察官另
    案起訴）所組成之詐欺集團，並分別獲得如附表1 所示之報
    酬。嗣前揭劉智仁等8 人所組成之詐騙集團成員，乃共同基
    於意圖為自己不法所有之犯意聯絡，於如附表2 所示之時間
    、方式，詐騙如附表2 所示之被害人，致如附表2 所示之被
    害人分別陷於錯誤，而於如附表2 所示之時間，匯入如附表
    2 所示之款項至戊○○、甲○○、己○○、庚○○、辛○○
    、乙○○、丙○○之帳戶中。因劉智仁等8 人所組成之詐欺
    集團經警查獲，始循線查悉上情。
二、案經彰化縣警察局移送臺灣彰化地方法院檢察署檢察官偵查
    起訴。
    理    由
一、本件被告戊○○等8 人所犯均係死刑、無期徒刑、最輕本刑
    為3 年以上有期徒刑以外之罪，其等於準備程序就前揭被訴
    事實均為有罪之陳述，經受命法官告知簡式審判程序之旨，
    並聽取其等與公訴人之意見後，本院認無不得或不宜改依簡
    式審判程序進行之處，爰依刑事訴訟法第273 條之1 第1 項
    、第284 條之1 ，裁定本案由受命法官獨任進行簡式審判程
    序，合先敘明。
二、上開事實，業據被告戊○○等8 人於本院準備程序及審理時
    供承不諱（見本院97 年度易字第323 號卷第252 、269-272
    頁），核與證人即被害人李麗純、張山田、林維澤、陳漢卿
    、鄭璟雲、黃世昌於警詢中證述之情節相符（見彰化縣警察
    局彰警刑偵四字第09600 號刑案偵查卷一第83-86 、96-98
    、115-117 、247-249 頁，卷二第290-292 頁，本院97年度
    易字第323 號卷第75、76頁），並有匯（存）款單據9 紙、
    被告戊○○等8 人之帳戶開戶資料、歷史交易明細等件影本
    附卷可稽（見彰化縣警察局彰化分局彰警分偵字第09600 號
    刑案偵查卷一第88、107 、110 、118 、120 、252 頁，卷
    二第294 、449 、450 、456 、457-461 、465 、469 、4
    77頁，本院97年度易字第323 號卷第77頁），足徵被告戊○○等8 人出於任意性之自白與事實相符，本案事證明確，被
    告戊○○等8 人之犯行均堪以認定，應依法論科。
三、按刑法上之故意，分直接故意（確定故意）與間接故意（不
    確定故意），「行為人對於構成犯罪之事實，明知並有意使
    其發生者」為直接故意，「行為人對於構成犯罪之事實，預
    見其發生而其發生並不違背其本意者」為間接故意。查金融
    存款帳戶，事關存戶個人財產權益之保障，其與儲戶存摺、
    印章、提款卡等物品相結合，專屬性、私密性更形提高，除
    非本人或與本人具密切之關係者，難認有何理由可自由使用
    私人之存摺、印鑑及提款卡等帳戶資料，一般人亦均有應妥
    善保管上開物件，防止被他人冒用之認知，且近來詐欺案件
    頻傳，每每利用人頭帳戶為犯罪工具，若任意提供自己帳戶
    之相關物件資料予不明人士使用，將有遭他人作為詐欺犯罪
    時，非正當資金進出之用之不法用途，此情當為具有社會生
    活經驗之成年人所得認識，本件被告戊○○等8 人任意交付
    其帳戶資料予劉智仁等8 人所組成之詐騙集團，其等有容認
    己之帳戶供劉智仁等8 人所組成之詐騙集團作為詐欺犯罪時
    使用之不確定故意，甚為灼然，惟被告戊○○等8 人僅提供
    其等帳戶之相關物件，為劉智仁等8 人所組成之詐騙集團之
    詐欺取財犯行提供助力，尚查無被告戊○○等8 人有以自己
    實施詐欺犯罪之意思，而與劉智仁等8 人所組成之詐騙集團
    有詐欺犯罪之犯意聯絡，或被告戊○○等8 人有直接參與詐
    欺犯罪構成要件行為之分擔情事，是被告戊○○等8 人尚非
    共同正犯。
四、刑法上之幫助犯，係對於犯罪與正犯有共同之認識，而以幫
    助之意思，對於正犯資以助力，而未參與實施犯罪之行為者
    而言（最高法院75年度臺上字第1509號、88年度臺上字第12
    70號判決意旨參照）。刑法上之未遂犯，係指已著手於犯罪
    行為之實行而不遂。查被告丁○○係於95年8 月中旬提供如
    附表1 所示之帳戶資料予劉智仁等8 人所組成之詐欺集團，
    供其等為詐欺取財犯行之用，據被告丁○○於警詢、偵訊、
    本院訊問時陳稱明確（見彰化縣警察局彰化分局彰警分偵字
    第09600 號刑案偵查卷一第51、52頁，臺灣彰化地方法院檢
    察署96年度偵字第643 號卷第70頁，本院97 年度易字第323
    號卷第98頁），惟依被告丁○○之前開帳戶交易明細資料顯
    示，95年8 月中旬後並無相關資金匯入之紀錄，有交易明細
    1 份在卷可憑（見彰化縣警察局彰化分局彰警分偵字第0960
    0 號刑案偵查卷二第465 頁），是起訴意旨認定95年7 月26
    日不詳之人以無摺存款方式匯入被告丁○○前開帳戶之80,0
    00元，「非」屬被告丁○○交付前揭帳戶資料予劉智仁等8
    人所組成之詐欺集團後，不詳之被害人遭詐騙而匯入之款項
    無訛，被告雖已交付帳戶資料予他人，著手於幫助詐欺取財
    之行為，然並未有被害人因此陷於錯誤、匯入款項而蒙受損
    失，被告丁○○上開所為之犯行，應屬未遂無疑。核被告戊○○、甲○○、己○○、庚○○、辛○○、乙○○、丙○○
    提供帳戶資料幫助前開劉智仁等8 人所組成之詐欺集團，向
    如附表2 所示之被害人詐欺取財之所為，均係犯刑法第30條
    第1 項前段、刑法第339 條第1 項之幫助詐欺取財罪；被告
    丁○○提供帳戶資料幫助前開劉智仁等8 人所組成之詐欺集
    團，向不詳之被害人詐欺取財未得逞之所為，係犯刑法第30
    條第1 項前段、刑法第339 條第3 項、第1 項之幫助詐欺取
    財未遂罪，為未遂犯，應依刑法第25條第2 項規定，減輕其
    刑。公訴意旨認被告丁○○所為，係犯刑法第30條第1 項前
    段、刑法第339 條第1 項之幫助詐欺取財既遂罪，尚有誤會
    。又被告甲○○以一次提供如附表1 所示帳戶之一行為幫助
    正犯犯如附表2 編號2 、3 所示2 次詐欺取財罪，而同時觸
    犯2 次幫助詐欺取財罪名，為想像競合犯，應依刑法第55條
    之規定，從一情節較重者處斷。再被告戊○○等8 人分別幫
    助他人犯前開罪名，爰各依刑法第30條第2 項之規定，按正
    犯之刑減輕之（就被告丁○○之部分依法遞減之）。爰審酌
    被告甲○○、丁○○雖曾經有期徒刑以上刑之宣告，然非累
    犯，而被告戊○○、己○○、庚○○、辛○○、乙○○、丙○○前均未曾經法院判決有期徒刑以上刑之宣告確定，及戊○○等8 人各自犯罪之動機、目的，與分別提供帳戶資料予
    他人使用，造成犯罪偵查困難，幕後犯罪人得以逍遙法外，
    致使此類犯罪手法層出不窮，嚴重危害交易秩序與社會治安
    ，另考量本案如附表2 所示之被害人分別遭詐騙而受有損害
    之數額，被告戊○○、甲○○、己○○、庚○○、辛○○、
    乙○○、丙○○並未與如附表2 所示之被害人達成和解，暨
    被告戊○○等8 人本身並未實際參與本件詐欺取財之犯行，
    責難性較小，犯罪後尚能坦承犯行不諱等一切情狀，分別量
    處如主文所示之刑，並各諭知易科罰金之折算標準。另中華
    民國96年罪犯減刑條例已於96年7 月16日施行，而本件被告
    戊○○等8 人所犯之罪均係在96年4 月24日以前，且均並無
    中華民國96年罪犯減刑條例所定不適用減刑之情形，故應分
    別依該條例第2 條第1 項第3 款、第7 條、第9 條之規定，
    就被告戊○○等8 人之宣告刑各諭知減得之刑，並諭知易科
    罰金之折算標準。
五、至被告戊○○等8 人交付予劉智仁等8 人所組成之詐欺集團
    之如附表1 所示之帳戶資料，雖係被告戊○○等8 人供犯本
    件之罪所用之物，然既已交付上揭劉智仁等8 人所組成之詐
    欺集團使用，且並無約定交還之時間，顯見被告戊○○等8
    人已有移轉所有權予劉智仁等8 人所組成之詐欺集團之意。
    從而，上揭物品既非被告戊○○等8 人所有，且均非違禁物
    ，爰均不另宣告沒收。又所謂幫助犯係指就他人之犯罪加以
    助力，使其易於實施之積極的或消極的行為而言。其犯罪態
    樣與實施犯罪之正犯有異，其所處罰者，乃其提供助力之行
    為本身，而非正犯實施犯罪之行為。因此幫助犯不適用責任
    共同之原則，對正犯所有供犯罪所用或因犯罪所得之物，勿
    庸併為沒收之宣告（最高法院88年度臺上字第6234號判決要
    旨參照）。是前開如附表1 所示之帳戶資料雖係劉智仁等8
    人所組成之詐欺集團所有供犯罪所用之物，對於幫助犯之被
    告戊○○等8 人，自均毋庸宣告沒收。
據上論斷，應依刑事訴訟法第273 條之1 第1 項、第299 條第 1
項前段，刑法第30條第1 項前段、第2 項、第25條第2 項、第33
9 條第1 項、第3 項、第55條、第41條第1 項前段，刑法施行法
第1 條之1 第1 項、第2 項前段，中華民國96年罪犯減刑條例第
2 條第1 項第3 款、第7 條、第9 條，判決如主文。
本案經檢察官莊佳瑋到庭執行職務。
中    華    民    國    97    年    5     月    30    日
                        刑事第三庭    法  官  林秉暉
以上正本證明與原本無異。
如不服本判決，應於判決送達後10日內，向本院提出上訴書狀，
上訴書狀應「敘述具體上訴理由」，並按他造當事人之人數附繕
本。「切勿逕送上級法院」。
告訴人或被害人對於判決如有不服具備理由請求檢察官上訴者，
其上訴期間之計算係以檢察官收受判決正本之日期為準。
中    華    民    國    97    年    6     月    4     日
                                      書記官 梁高賓
附錄本案論罪科刑法條全文：
中華民國刑法第339條
意圖為自己或第三人不法之所有，以詐術使人將本人或第三人之
物交付者，處5 年以下有期徒刑、拘役或科或併科1,000 元以下
罰金。
以前項方法得財產上不法之利益或使第三人得之者，亦同。
前二項之未遂犯罰之。
 。
附表1：
 ┌──┬────┬──────┬──────┬───────┬─────┐
 │編號│  被告  │    時間    │    地點    │    帳戶      │取得之報酬│
 │    │        │            │            │              │（新臺幣）│
 ├──┼────┼──────┼──────┼───────┼─────┤
 │1   │戊○○  │95年7月間   │彰化縣彰化市│中華郵政      │6,000元   │
 │    │        │            │之中華郵政股│局號：000000-0│          │
 │    │        │            │份有限公司（│帳號：000000-0│          │
 │    │        │            │下稱中華郵政│              │          │
 │    │        │            │）光復路郵局│              │          │
 ├──┼────┼──────┼──────┼───────┼─────┤
 │2   │甲○○  │95年6月間   │彰化縣埔心鄉│中華郵政      │1,500元   │
 │    │        │            │之大潤發大賣│局號：000000-0│          │
 │    │        │            │場          │帳號：000000-0│          │
 ├──┼────┼──────┼──────┼───────┼─────┤
 │3   │己○○  │95年8 月3 日│雲林縣虎尾鎮│中華郵政      │5,000元   │
 │    │        │前之8月間   │不詳處所之便│局號：000000-0│          │
 │    │        │            │利商店前    │帳號：000000-0│          │
 ├──┼────┼──────┼──────┼───────┼─────┤
 │4   │庚○○  │95年7 月或  │臺中縣潭子鄉│中華郵政      │3,000元   │
 │    │        │95年8 月24日│雅潭路潭秀國│局號：000000-0│          │
 │    │        │前之8月間   │中側門附近之│帳號：000000-0│          │
 │    │        │            │7-11便利商店│              │          │
 ├──┼────┼──────┼──────┼───────┼─────┤
 │5   │辛○○  │95年7月中旬 │高雄縣茄萣郵│中華郵政      │2,200元   │
 │    │        │            │局附近      │局號：000000-0│          │
 │    │        │            │            │帳號：000000-0│          │
 ├──┼────┼──────┼──────┼───────┼─────┤
 │6   │丁○○  │95年8月中旬 │臺中縣大雅鄉│中華郵政      │2,000元   │
 │    │        │            │清泉崗空軍基│局號：000000-0│          │
 │    │        │            │地對面      │帳號：000000-0│          │
 ├──┼────┼──────┼──────┼───────┼─────┤
 │7   │乙○○  │95年7月6日  │雲林縣斗六市│合作金庫商業銀│無        │
 │    │        │            │之人文公園  │行股份有限公司│          │
 │    │        │            │            │帳號：        │          │
 │    │        │            │            │0000000000000 │          │
 ├──┼────┼──────┼──────┼───────┼─────┤
 │8   │丙○○  │95年7月5日  │雲林縣斗六市│合作金庫商業銀│無        │
 │    │        │            │之人文公園  │行股份有限公司│          │
 │    │        │            │            │帳號：        │          │
 │    │        │            │            │0000000000000 │          │
 └──┴────┴──────┴──────┴───────┴─────┘
附表2：
 ┌──┬────┬───────────┬───────────┬───────┬────┬────────┐
 │編號│被害人  │接獲詐騙電話之時點    │劉智仁等8人詐騙之方式 │匯款之時間    │匯款金額│匯入之金融帳戶  │
 │    │        │                      │                      │              │（新臺幣│                │
 │    │        │                      │                      │              │）      │                │
 ├──┼────┼───────────┼───────────┼───────┼────┼────────┤
 │1   │李麗純  │95年7月13日中午12時30 │訛稱李麗純中了香港迪士│95年7月25日   │851,308 │戊○○之前開帳戶│
 │    │        │分許至95年7月25日間   │尼公司之四獎及香港六合│              │元      │                │
 │    │        │                      │彩，需先匯款成為會員，│              │        │                │
 │    │        │                      │始得領取獎金          │              │        │                │
 ├──┼────┼───────────┼───────────┼───────┼────┼────────┤
 │2   │張山田  │95年4月底             │訛稱只要加入會員，依指│95年8月7日    │165,000 │甲○○之前開帳戶│
 │    │        │                      │示繳交保證金、手續費，│              │元      │                │
 │    │        │                      │即可獲得準確之香港六合│              │        │                │
 │    │        │                      │彩開獎號碼            │              │        │                │
 ├──┼────┼───────────┼───────────┼───────┼────┼────────┤
 │3   │林維澤  │95年8月初             │訛稱只要加入會員，依指│95年8月10日   │127,200 │甲○○之前開帳戶│
 │    │        │                      │示繳交保證金、手續費，│              │元      │                │
 │    │        │                      │即可獲得準確之香港六合│              │        │                │
 │    │        │                      │彩開獎號碼            │              │        │                │
 ├──┼────┼───────────┼───────────┼───────┼────┼────────┤
 │4   │黃世昌  │95年8月3日            │訛稱黃世昌涉及一司法案│95年8月3日    │75,053元│己○○之前開帳戶│
 │    │        │                      │件，帳戶遭歹徒冒用，必│              │        │                │
 │    │        │                      │須先匯款入指定帳戶，始│              │        │                │
 │    │        │                      │能避免損失            │              │        │                │
 ├──┼────┼───────────┼───────────┼───────┼────┼────────┤
 │5   │陳漢卿  │95年8 月24日下午3 時30│訛稱陳漢卿之手機費用未│95年8 月24日  │385,000 │庚○○之前開帳戶│
 │    │        │分許                  │繳，遭人冒名申辦手機，│              │元      │                │
 │    │        │                      │及冒用銀行帳戶資料，必│              │        │                │
 │    │        │                      │須將所有之存款匯入特定│              │        │                │
 │    │        │                      │帳戶由警方代為保管，始│              │        │                │
 │    │        │                      │得解決                │              │        │                │
 ├──┼────┼───────────┼───────────┼───────┼────┼────────┤
 │    │        │95年月25日上午10時許  │訛稱陳漢卿之手機費用未│95年8 月25日  │255,000 │庚○○之前開帳戶│
 │    │        │                      │繳，遭人冒名申辦手機，│              │元      │                │
 │    │        │                      │及冒用銀行帳戶資料，必│              │        │                │
 │    │        │                      │須將所有之存款匯入特定│              │        │                │
 │    │        │                      │帳戶由警方代為保管，始│              │        │                │
 │    │        │                      │得解決                │              │        │                │
 ├──┼────┼───────────┼───────────┼───────┼────┼────────┤
 │6   │鄭璟雲  │95年8月21日上午9時許  │訛稱鄭璟雲涉犯詐欺案件│95年8月21日   │240,000 │辛○○之前開帳戶│
 │    │        │                      │，需至臺灣臺北地方法院│              │元      │                │
 │    │        │                      │出庭應訊，否則必須匯入│              │        │                │
 │    │        │                      │款項作為擔保，防止個人│              │        │                │
 │    │        │                      │資料外洩              │              │        │                │
 ├──┼────┼───────────┼───────────┼───────┼────┼────────┤
 │7   │張山田  │95年4月底             │訛稱只要加入會員，依指│95年8月7日    │108,000 │乙○○之前開帳戶│
 │    │        │                      │示繳交保證金、手續費，│              │元      │                │
 │    │        │                      │即可獲得準確之香港六合│              │        │                │
 │    │        │                      │彩開獎號碼            │              │        │                │
 ├──┼────┼───────────┼───────────┼───────┼────┼────────┤
 │8   │林維澤  │95年8月初             │訛稱只要加入會員，依指│95年8月3日    │50,000元│丙○○之前開帳戶│
 │    │        │                      │示繳交保證金、手續費，│              │        │                │
 │    │        │                      │即可獲得準確之香港六合│              │        │                │
 │    │        │                      │彩開獎號碼            │              │        │                │
 └──┴────┴───────────┴───────────┴───────┴────┴────────┘


司法院資訊處製作；財團法人民間司法改革基金會備份。
